---
title: "Temperaturer: list-columns, mapping og løkker"
output: html_document
---

::::::::::::::::::::::::::::::::::::::: objectives

- boilerplate

::::::::::::::::::::::::::::::::::::::::::::::::::

:::::::::::::::::::::::::::::::::::::::: questions

- boilerplate

::::::::::::::::::::::::::::::::::::::::::::::::::


Dette eksempel viser et lille datasæt med 20 observationer. Temperaturen står i én kolonne, selv om værdierne bruger Celsius, Fahrenheit og Kelvin. Kolonnen `forhold` er en *list-column*: hver række rummer en vektor med et eller flere vejrforhold.

Pakker: `tibble`, `purrr` og `dplyr`.

## Opret datasættet

```{r}
library(tidyverse)

data <- tibble::tibble(
  id = 1:20,
  temperatur = c(
    "18 °C", "68 °F", "294 K", "12 °C", "59 °F",
    "281 K", "21 °C", "72 °F", "296 K", "7 °C",
    "50 °F", "278 K", "19 °C", "70 °F", "293 K",
    "15 °C", "64 °F", "285 K", "23 °C", "77 °F"
  ),
  sted = c(
    "Inde", "Inde", "Inde", "Ude", "Ude",
    "Ude", "Inde", "Inde", "Inde", "Ude",
    "Ude", "Ude", "Inde", "Inde", "Inde",
    "Ude", "Ude", "Ude", "Inde", "Inde"
  ),
  tidspunkt = rep(c("Morgen", "Middag", "Aften"), length.out = 20),
  forhold = strsplit(c(
    "tørt", "tørt,varmt", "fugtigt", "sol,blæst", "sol",
    "regn,blæst", "tørt", "varmt,tørt", "fugtigt", "overskyet",
    "sol,koldt", "regn", "tørt", "varmt", "fugtigt,varmt",
    "sol,blæst", "overskyet", "regn,koldt", "tørt,varmt", "tørt"
  ), ",")
)

data$forhold[[4]]  # To værdier i én celle: "sol" og "blæst"
```

## Map en funktion over list-column

`map_int()` tæller vejrforholdene i hver række. `map_lgl()` undersøger, om "regn" findes blandt dem.

```{r}
data <- data |>
  dplyr::mutate(
    antal_forhold = purrr::map_int(forhold, length),
    regn = purrr::map_lgl(forhold, \(x) "regn" %in% x)
  )

data[c("id", "forhold", "antal_forhold", "regn")]
```

## While-løkke: omregn temperaturerne

`i` er rækkenummeret. Løkken fortsætter, så længe der er flere rækker. Vi trækker først tallet ud af teksten, undersøger enheden og gemmer resultatet i Celsius.

```{r}
data$temperatur_c <- rep(NA_real_, nrow(data))

i <- 1
while (i <= nrow(data)) {
  tekst <- data$temperatur[i]
  tal <- as.numeric(sub(" .*", "", tekst))

  if (grepl("°C$", tekst)) {
    data$temperatur_c[i] <- tal
  } else if (grepl("°F$", tekst)) {
    data$temperatur_c[i] <- (tal - 32) * 5 / 9
  } else if (grepl("K$", tekst)) {
    data$temperatur_c[i] <- tal - 273.15
  } else {
    stop("Ukendt temperaturenhed: ", tekst)
  }

  i <- i + 1
}

data[c("temperatur", "temperatur_c")]
```

For eksempel bliver 68 °F til 20 °C, og 294 K bliver til 20,85 °C.

## For-løkke: beskriv vejrforholdene

Her gennemgår vi den samme list-column række for række og samler hvert sæt forhold til én tekst.

```{r}
data$beskrivelse <- character(nrow(data))

for (i in seq_len(nrow(data))) {
  data$beskrivelse[i] <- paste(data$forhold[[i]], collapse = " og ")
}

data[c("id", "forhold", "beskrivelse")]
```

## `case_when()`: kategorisér temperaturerne

`case_when()` undersøger betingelserne i den viste rækkefølge og danner en ny kategorisk kolonne. Her betyder "Mildt" fra 10 °C til under 20 °C.

```{r}
data <- data |>
  dplyr::mutate(
    temperaturkategori = dplyr::case_when(
      temperatur_c < 10 ~ "Koldt",
      temperatur_c < 20 ~ "Mildt",
      .default = "Varmt"
    )
  )

print(data, n = 20)
```


:::::::::::::::::::::::::::::::::::::::: keypoints

- Boilerplate

::::::::::::::::::::::::::::::::::::::::::::::::::
